臺灣高等法院花蓮分院刑事判決　　　　100年度上易字第168號
上　訴　人
即　被　告　高秋蘭
　　　　　　黃佳聲
上列上訴人因賭博案件，不服臺灣花蓮地方法院100年度易字第3
22號中華民國100年10月21日第一審判決（起訴案號：臺灣花蓮
地方法院檢察署100年度偵字第3145號），提起上訴，本院判決
如下：
    主  文
上訴駁回。
    理  由
一、依刑事訴訟法第350條、第361條、第362條、第367條規定，
    不服地方法院之第一審判決而上訴者，須提出上訴書狀，並
    應敘述具體理由，為上訴必備之程式；其所提出之上訴書狀
    並未敘述上訴理由，或僅曾以言詞陳述上訴理由者，均應於
    上訴期間屆滿後20日內補提理由書於第一審法院。第一審法
    院經形式審查，認逾期未補提上訴理由者，應定期間先命補
    正；逾期未補正者，為上訴不合法律上之程式，應以裁定駁
    回。倘已提出上訴理由，但所提非屬具體理由者，則由第二
    審法院以上訴不合法律上之程式，判決駁回。又提起第二審
    上訴之目的，既在於請求撤銷、變更原判決，則所謂具體理
    由，必係依據卷內既有訴訟資料或提出新事證，指摘或表明
    第一審判決有何採證認事、用法或量刑等足以影響判決本旨
    之不當或違法，而構成應予撤銷之具體事由，始克當之（例
    如：依憑證據法則具體指出所採證據何以不具證據能力，或
    依憑卷證資料，明確指出所為證據證明力之判斷如何違背經
    驗、論理法則）；倘僅泛言原判決認定事實錯誤、違背法令
    、量刑失之過重或輕縱，而未依上揭意旨指出具體事由，或
    形式上雖已指出具體事由，然該事由縱使屬實，亦不足以認
    為原判決有何不當或違法者（例如：對不具有調查必要性之
    證據，法院未依聲請調查亦未說明理由，或援用證據不當，
    但除去該證據仍應為同一事實之認定），皆難謂係具體理由
    ，俾與第二審上訴制度在請求第二審法院撤銷、變更第一審
    不當或違法之判決，以實現個案救濟之立法目的相契合（最
    高法院97年度台上字第892號判決參照）。
二、本件被告即上訴人（下稱上訴人）高秋蘭、黃佳聲不服原審
    論處其2人共同犯刑法第266條第1項前段、第268條之聚眾賭
    博罪，各處有期徒刑5月，並均諭知易科罰金折算標準為新
    台幣（以下同）1千元折算1日之判決，於法定上訴期間內提
    起上訴，其上訴理由略稱（詳見卷附刑事上訴理由狀）：
１、上訴人黃佳聲是被妻子陳麗花及李桔娜誣害，伊並未與上訴
    人高秋蘭共同經營賭博。證人陳麗花係身障之人，不可能進
    到上訴人高秋蘭住處，原審以其證稱目擊高秋蘭簽賭顯係虛
    構，且陳麗花所為檢舉均與事實不符。證人李桔娜於1年多
    前為上訴人黃佳聲好友，惟其於1年多前與上訴人高秋蘭不
    合，係故意陷害，且因上訴人高秋蘭欲出售檳榔攤，李桔娜
    易得悉高秋蘭子媳電話，雙方已1年多未往來，其所述係誣
    害之舉。
２、原審將上訴人黃佳聲在外所簽之4張簽單及從電腦記下之公
    益彩卷、大樂透、539所開出之號碼，當作賭博之證據，有
    重大瑕疵。且對上訴人合理答辯均不採信，然就證人證詞全
    部採信，不合情理。原審認定最重要之證據為黃佳聲處收受
    簽單，然上訴人黃佳聲未曾收受簽單，因上訴人黃佳聲每星
    期都購買50至100元彩卷，故常在電腦中抓牌，有農民亦會
    問號碼，且出於好玩曾去簽賭，試運氣，查扣之簽單均係上
    訴人黃佳聲到地下樂透站簽賭之單據，並非收受別人之簽單
    ，上訴人若係組頭，豈會將簽單隨意置於桌上？上開單據均
    係廢紙，並不能當作證據。
３、證人即警員辜文鵬與曾任其主管之李桔娜妹婿原為同事關係
    ，其證詞有誇大之處，其所稱門庭若市均係至隔壁商場之人
    停車所致，若證人所述屬實，何以不當場抓人？且查獲時既
    無賭客亦無簽單，可知其證詞係誇大。上訴人黃佳聲並未曾
    接上訴人高秋蘭之家用電話，上訴人高秋蘭與其弟生活10多
    年，原審認定吳克東打電話時接電話之人為上訴人黃佳聲，
    顯然與事實不符，可調查上訴人黃佳聲電話之通聯紀錄，查
    是否有參與賭博之行為。
４、證人周碩丞幾乎每日均喝酒，逢人就問號碼，且其於原審經
    對質詰問後已坦承係向上訴人黃佳聲要號碼，警詢之供述係
    錯的等語，原審竟不予採信，不合情理等語。
三、惟查：
（一）上訴人2人所犯賭博罪，業經上訴人高秋蘭於檢察官偵訊
      時坦承確有經營地下簽賭行為，且周碩丞、吳克東均為賭
      客等語（見偵卷第13頁），雖其辯稱僅其一人經營，惟與
      扣案簽單資料等不符，且證人周碩丞於警詢、偵查中亦證
      稱係向上訴人2人簽牌等語（見警卷第13、14頁，偵卷第3
      2頁），核與證人辜文鵬、李桔娜及陳麗花等人之證述相
      符，原審並調閱相關之通聯紀錄及所申用電話之通話量及
      所繳納金額等（見原審卷68-81號），經依法調查各項相
      關證據，本於所得之心證，認上訴人2人罪證明確，而予
      依法論罪，業已敘明其所憑之證據及論斷之理由，於法並
      無不合。
（二）上訴人2人於原審就檢察官所提證據均不爭執其證據能力
      （見原審卷第23頁），原審並已詳敘各項證據之證據能力
      ，上訴人黃佳聲於原審準備程序時否認有簽牌之行為，辯
      稱係以電腦視訊方式幫在深圳之堂弟抓牌。且周碩丞曾向
      其要過號碼等語（見原審卷第21頁），而上訴人高秋蘭於
      原審供稱與李桔娜係點頭之交而已（見原審卷第170、177
      頁），均與上訴理由所述不同，且上訴人黃佳聲上開所辯
      均經原審詳予駁斥，況所稱簽單既係廢紙為何長久未整理
      且保管妥善？故其上訴所指非可信為實在。況所指原審全
      部採納證人之證述云云，亦核與原審判決之認定不符。上
      訴人等以上開上訴理由，指摘原判決採證、認事、用法不
      當或違法，惟原審判決既無違誤，上訴人所述並均經原審
      詳為認定，並無法動搖原審認定之事實，其未能提出新事
      證，指摘或表明第一審判決有何採證認事，足以影響判決
      本旨之不當或違法，而構成應予撤銷之具體事由。故依前
      開最高法院判決意旨所示，上訴人前揭上訴理由自非屬得
      上訴第二審之具體理由。從而，揆諸上開說明，本件上訴
      不合法律上之程式，且無從命補正，應予駁回，並不經言
      詞辯論為之。
三、依刑事訴訟法第367條前段、第372條，判決如主文。
中    華    民    國  100     年    12    月    5     日
                  刑事庭審判長法  官  何方興
                              法  官  張宏節
                              法  官  王紋瑩
以上正本係照原本作成。
本件不得上訴。
中    華    民    國   100    年    12    月    5     日
                              書記官  李芸宜